---
title: "Proyecto 01 - Visuaización y análisis de datos climáticos"
---
```{r setup, include=FALSE}
knitr ::opts_chunk$set(warning=FALSE, message=FALSE)
```

# Carga de librerías
```{r message=FALSE}
library(ggplot2)
library(dplyr)
library(hrbrthemes)
library(gridExtra)
```

# Datos utilzados
```{r}
clm <- read.csv("liberia_datos_climaticos.csv", sep= ",", na.strings = "", dec=",")
```
 
# Eliminar las celdas vacías (N/A) del archivo
```{r message=FALSE}
clm[!complete.cases(clm),]
clm<- na.omit(clm) 
```

# Fijarse que los datos abran de manera correcta
```{r message=FALSE}
View(clm)
head(clm)

## Primeros registros
slice_head(clm, n = 5)

## Últimos registros
slice_tail(clm, n = 5)
```

# Data frame
```{r}
clm1<- na.omit(clm) 

## Confirmar nuevamente que los datos se encuentran sin celdas vacías
clm1[!complete.cases(clm1),]
clm1<- na.omit(clm1)
```

# Definir variables a números
```{r}
clm1$Temperatura..Celsius.<-as.numeric(clm1$Temperatura..Celsius.)
clm1$HumedadRelativa....<-as.numeric(clm1$HumedadRelativa....)
clm1$VelocidadViento..m.s.<-as.numeric(clm1$VelocidadViento..m.s.)
clm1$Lluvia..mm.<-as.numeric(clm1$Lluvia..mm.)
clm1$Irradiacion..W.m2.<-as.numeric(clm1$Irradiacion..W.m2.)
clm1$EvapoTranspiracion..mm.<-as.numeric(clm1$EvapoTranspiracion..mm.)

## Renombrar las variables 
clm_ren<- clm1 %>%
  rename(Fecha = Date,
  Temperatura = Temperatura..Celsius.,
  Humedad = HumedadRelativa....,
  Viento = VelocidadViento..m.s.,
  Lluvia = Lluvia..mm.,
  Irradiación = Irradiacion..W.m2.,
  Evaporación = EvapoTranspiracion..mm.)
``` 

# I. Visualización de los histogramas de las variables de los datos de estación meteologica de Liberia
```{r message=FALSE}
## Histograma Temperatura
Tpt<-ggplot(clm_ren,aes(x = Temperatura)) +
  geom_histogram (binwidth = 1,
  color = "gray",
  size = 1,
  fill = "green") +
  facet_grid()+
  ggtitle("Temperatura Liberia") +
  xlab("Rango") +
  ylab("Celsius")+
  theme_ipsum()

## Histograma Humedad Relativa 
Hmd<-ggplot(clm_ren,aes(x = Humedad)) +
  geom_histogram (binwidth = 2,
  color = "gray",
  size = 1,
  fill = "pink") +
  facet_grid()+
  ggtitle("Humedad Liberia") +
  xlab("Rango") +
  ylab("Porcentaje")+
  theme_ipsum()

## Histograma Velocidad del viento
Vnt<-ggplot(clm_ren, aes(x =Viento)) +
  geom_histogram (binwidth = 2,
  color = "gray",
  size = 1,
  fill = "green") +
  facet_grid()+
  ggtitle("Velocidad del viento Liberia") +
  xlab("Rango") +
  ylab("m.s")+
  theme_ipsum()

## Histograma Lluvia
Lva<- ggplot(clm_ren,aes(x = Lluvia)) +
  geom_histogram (binwidth = 15,
  color = "gray", 
  size = 1,
  fill = "pink") +
  facet_grid()+
  ggtitle("Lluvias en Liberia") +
  xlab("Rango") +
  ylab("m.m")+
  theme_ipsum()

## Histograma Irradicación
Ird<- ggplot(clm_ren,aes(x = Irradiación)) +
  geom_histogram (binwidth = 15,
  color = "gray",
  size = 1,
  fill = "green") +
  facet_grid()+
  ggtitle(" Irradiación en Liberia") +
  xlab("Rago") +
  ylab("m.m")+
  theme_ipsum()

## Histograma EvoTraspiración
Epc<- ggplot(clm_ren,aes(x = Evaporación)) +
  geom_histogram (binwidth = 2 ,
  color = "gray",
  size = 1,
  fill = "pink") +
  facet_grid()+
  ggtitle("La evapotranspiración en Liberia") +
  xlab("Rango") +
  ylab("m.m")+
  theme_ipsum()
```

# Histogramas unidos de las variables
```{r fig.width=10, fig.height=8}
grid.arrange(Tpt, Hmd, Vnt, Lva, Ird, Epc)
```

# II. Promediar variables valores mensuales, visualización con líneas
```{r}
Datos_Prome<-clm_ren%>%
  select(Fecha, 
         Temperatura,
         Humedad, 
         Viento,
         Lluvia, 
         Irradiación,
         Evaporación)%>%
  mutate(Fecha = as.Date(Fecha,format ="%d/%m/%Y"))%>%
  group_by(Fecha = format(Fecha, "%m"))%>%
  summarise(Temperatura = mean(Temperatura), 
            Humedad = mean(Humedad),
            Viento = mean(Viento),
            Lluvia = mean(Lluvia),
            Irradiación = mean(Irradiación),
            Evaporación = mean(Evaporación))
```

```{r}
## Temperatura valores mensuales
MMQ_Tpt<- ggplot(Datos_Prome, aes(x= Fecha, y = Temperatura, group = 1))+
  geom_line(color = "orange", size = 3)+
  xlab("El promedio de la Temperatura.")+
  ylab("°C")

## Humedad relativa valores mensuales
MMQ_Hmd<- ggplot(Datos_Prome, aes(x = Fecha, y = Humedad, group = 1))+
  geom_line(color = "yellow", size = 3)+
  xlab("El promedio de la humedad.")+
  ylab("%")

## Velocidad del viento valores mensuales
MMQ_Vnt<- ggplot(Datos_Prome, aes(x = Fecha, y = Viento, group = 1))+
  geom_line(color = "blue", size = 3)+
  xlab("El promedio de la velocidad del viento.")+
  ylab("m/s")

## Lluvia valores mensuales
MMQ_Lva<- ggplot(Datos_Prome, aes(x = Fecha, y = Lluvia, group = 1))+
  geom_line(color = "pink", size = 3)+
  xlab("El promedio de la lluvia.")+
  ylab("m.m")

## Irradiación valores mensuales 
MMQ_Ird<- ggplot(Datos_Prome, aes(x = Fecha, y = Irradiación, group = 1))+
  geom_line(color = "green", size = 3)+
  xlab("El promedio de la Irradiación.")+
  ylab("w.m2")

## EvoTranspiración valores mensuales
MMQ_Epc<- ggplot(Datos_Prome, aes(x = Fecha, y = Evaporación, group = 1))+
  geom_line(color ="red", size = 3)+
  xlab("El promedio de la evapotranspiración.")+
  ylab("m.m")
```

```{r fig.width=10, fig.height=10}
# Promedio de paneles unidos 
grid.arrange(MMQ_Tpt, MMQ_Hmd, MMQ_Vnt, MMQ_Lva, MMQ_Ird, MMQ_Epc, nrow= 6, ncol=1)
```

# Elaborar gráficos x-y para relacionar las variables
```{r}
# Nubes de puntos 

## Gráfico Temperatura
Nb_Tpt<- ggplot(clm_ren, aes(x = Fecha, y = Temperatura, group = 1))+
  geom_point(color = "blue", size = 1)+
  xlab("Fechas")+
  ylab("°C")

## Gráfico Humedad relativa
Nb_Hmd<- ggplot(clm_ren, aes(x = Fecha, y = Humedad, group = 1))+
  geom_point(color = "yellow", size = 1)+
  xlab("Fechas")+
  ylab("%")

## Gráfico Velocidad del viento
Nb_Vnt<- ggplot(clm_ren, aes(x = Fecha, y = Viento, group = 1))+
  geom_point(color = "purple", size = 1)+
  xlab("Fechas")+
  ylab("m.s")

## Gráfico Lluvia 
Nb_Lva<- ggplot(clm_ren, aes(x = Fecha, y = Lluvia, group = 1))+
  geom_point(color= "red", size = 1)+
  xlab("Fechas")+
  ylab("mm")

## Gráfico Irradiación
Nb_Ird<- ggplot(clm_ren, aes(x = Fecha, y = Irradiación, group = 1))+
  geom_point(color = "green", size = 1)+
  xlab("Fechas")+
  ylab("w.m2")

## Gráfico EvoTranspiración
Nb_Epc<- ggplot(clm_ren, aes(x = Fecha, y = Evaporación, group = 1))+
  geom_point(color = "pink", size = 1)+
  xlab("Fechas")+
  ylab("mm")
```

```{r fig.width=5, fig.height=12}
# Unión de los 6 gráficos x-y
grid.arrange(Nb_Tpt, Nb_Hmd, Nb_Vnt, Nb_Lva, Nb_Ird, Nb_Epc, nrow=6, ncol=1)
```